臺北高等行政法院判決
                                      100年度簡字第403號
原      告　籃滄淵
被      告　新北市政府經濟發展局
代　表　人　江俊霆（局長）
上列當事人間臺北縣資訊休閒業管理自治條例事件，原告不服新
北市政府中華民國100 年4 月8 日北府訴行字第0991172615號（
案號：000000000 號）訴願決定，提起行政訴訟，本院判決如下
：
    主      文
原告之訴駁回。
訴訟費用由原告負擔。
    事實及理由
一、程序說明：
    本件因屬不服行政機關所為罰鍰處分而涉訟，其標的之金額
    為新臺幣（下同）6 萬元，係在40萬元以下，依行政訴訟法
    第229 條第1 項第2 款規定，應適用簡易程序，本院並依同
    法第233 條第1 項規定，不經言詞辯論，逕行裁判。
二、事實概要：
    原告前於民國（下同）92年7 月3 日經改制前臺北縣政府（
    現已改制為新北市政府，下同）核准獨資設立「定遠網路資
    訊社」（地址：在臺北縣新莊市○○街○○○巷00號），登
    記營業項目為：「1.I301010 資訊軟體服務業；2.I301030
    電子資訊供應服務業；3.IE01010 電信業務門號代辦業；4.
    IZ13010 網路認證服務業；5.IZ99990 其他工商服務業（積
    體電路卡之代售）；6.F213030 事務性機器設備零售業；7.
    F218010 資訊軟體零售業；8.F203010 食品、飲料零售業」
    ，並未包含「J701070 資訊休閒業」。嗣被告於99年4 月30
    日20時33分許派員至上開營業場所進行稽查，發現原告未經
    申請核准即實際經營資訊休閒業，設有28台電腦收費供人上
    網遊戲娛樂，並有容留26名未滿18歲人士進入之情事，被告
    乃以原告違反臺北縣資訊休閒業管理自治條例第4 條、第5
    條第1 款規定，依同條例第7 條、第8 條規定，以99年9 月
    28日北經商字第0990907548號函（下稱原處分）各處原告新
    臺幣（下同）3 萬元，共計6 萬元罰鍰。原告不服，提起訴
    願，遭決定駁回後，遂提起本件行政訴訟。
三、原告主張略以：
    (一)99年4 月30日臨檢記錄表說明依臺北縣政府工務局99年9
      月16日北工使字第0990722443號函辦理，係以最嚴格標準
      ，認定原告營業時間自下午4 點至夜間9 點半是經營資訊
      休閒業，原告深感不服。在未有其他新事證下，原告99年
      10 月27 日提起訴願，訴願決定機關卻於100 年4 月8 日
      方為決定，其中原因令人費解。
    (二)原處分說明一不當連結前開臺北縣工務局99年9 月16日函
      同意撤銷99年7 月12日（該函誤載為10日）北工使字第09
      90625759號行政處分，即依建築法在期限內無須辦理資訊
      休閒業免變更登記，其認定方式、期間有所不同，與被告
      訴願答辯所言，毫不相關。
    (三)經濟部99年6 月24日訴願決定書中，被告之答辯亦以99年
      4 月30日查核結果為補強證據，今復謂99年4 月30日之查
      核為另一新事件，對原告為新的行政處分。實則原告已未
      再違犯法律，經濟部訴願決定書中明顯預留餘地，非被告
      所辯無關聯性。
    (四)原告於92年7 月在他址營業，當時即以此方式經營資訊軟
      體服務業及電腦維修買賣，無聘請任何人員，且業務內容
      以到外維修電腦及組裝電腦為主。原告所經營之商號非為
      資訊休閒業，於營業場所出入口張貼未滿18歲人士禁止進
      入之標語，實係因被告人員告知若原告想少罰6 千元，即
      應印一張未滿18歲禁止進入之標語，原告遂隨手印了一張
      白底黑字A4半張版，供被告人員照相。被告現卻以此主張
      原告所營為資訊休閒業，損及原告權益，有違公務人員之
      誠實信用。
    (五)法律介入人民的生活，其界線之寬嚴，容有探討空間，蓋
      現今許多場所均有提供網路或電腦供不特定人使用，且均
      須有對價關係，消費者只要能上網，即可遊戲娛樂，更可
      在不特定網站簽賭，是否亦為資訊休閒業，足見此定義有
      待商榷。
    (六)職業執行自由的限制，係指立法者規定純粹的執行規範，
      詳盡確定屬於該職業之成員，應依何種形式與種類來完成
      其職業行為。一般咸認，立法、執法者就此享有較大的裁
      量空間，至於判斷是否逾越界限的標準在於「是否基於合
      理的公益考量而認為恰當」。
    (七)依行政罰法第8 條及第18條第1 項規定意旨，原告違章情
      節，與一般營業之網咖營業時間及性質均不同，應受責難
      程度、所生影響及所得利益，亦應有所不同，誠如大法官
      陳新民所言，大凡世上各種事物皆會朝向不平等發展，那
      麼法律就更應該傾向於保護平等。為此，提起本件訴訟，
      並聲明求為判決：訴願決定及原處分均撤銷。
四、被告則以：
    (一)依被告99年4 月30日稽查商業活動現場紀錄表（附件4 ）
      ，原告經營之「定遠網路資訊社」未登記有資訊休閒業營
      業項目（附件5 ），稽查時店內設置電腦約28組，以每小
      時25元之對價，供不特定人士上網並把玩遊戲使用，營業
      時間為下午4 時30分至9 時30分共計約5 小時，其營業場
      所之樣態及經營方式與一般資訊休閒業者無異（每小時收
      費25元），符合經濟部「公司行號營業項目代碼表」及臺
      北縣資訊休閒業管理自治條例有關「資訊休閒業」之定義
      （提供特定場所及電腦資訊設備，以連線方式擷取網路資
      源或以非連線方式結合資料儲存裝置，供不特定人從事遊
      戲娛樂之營利事業），與營業時間並無直接關聯，且稽查
      當時查獲26名未滿18歲之人士於店內消費，經現場稽查人
      員登載於紀錄表，雖現場人員拒絕於紀錄表簽名，仍不影
      響其行為已違反臺北縣資訊休閒業管理自治條例第4 條、
      第5 條、第7 條及第8 條規定之事實。
    (二)又原告稱原處分不當聯結新北市政府工務局99年9 月16日
      北工使字第0990722443號撤銷函辦理，惟查該局之撤銷處
      分函係對其所管法令之行政處分為之，與被告所做之原處
      分並無相關聯，對此原告容有誤解。
    (三)另原告所提經濟部99年6 月24日經訴字第09906058560 號
      訴願決定書，撤銷臺北縣政府99年3 月16日北府經商字第
      0990221169號函處分一節，經查上開處分係依臺北縣政府
      警察局新莊分局於99年1 月22日所查獲之違規情事辦理，
      與本件原處分並無關聯，併予陳明。
    (四)綜上論述，原處分及訴願決定並無違誤，為此求為判決：
      駁回原告之訴。
五、本院之判斷：
    (一)按「下列各款為縣（市）自治事項；……七、關於經濟服
      務事項如下：……(三)縣（市）工商輔導及管理。……」、
      直轄市、縣（市）、鄉（鎮、市）得就其自治事項或依法
      律及上級法規之授權，制定自治法規。自治法規經地方立
      法機關通過，並由各該行政機關公布者，稱自治條例；…
      …」、「直轄市法規、縣（市）規章就違反地方自治事項
      之行政業務者，得規定處以罰鍰或其他種類之行政罰。…
      …」、「前項罰鍰之處罰，最高以新臺幣10萬元為限；…
      …」、「自治條例經各該地方立法機關議決後，如規定有
      罰則時，應分別報經行政院、中央各該主管機關核定後發
      布；……」地方制度法第19條第7 款第3 目、第25條、第
      26條第2 項、第3 項、第4 項定有明文。
    (二)改制前臺北縣政府依前揭地方制度法規定，就輔導及管理
      「資訊休閒業」之自治事項制定「臺北縣資訊休閒業管理
      自治條例」（按該自治條例經臺北縣議會第16屆第6 次定
      期會第5 次會議審議通過、報請中央主管機關經濟部98年
      2 月10日經商字第09800510280 號函核定，並據臺北縣政
      府98年3 月11日北府法規字第0980166701號令公布施行，
      嗣經改制後新北市政府99年12月25日北府法規字第099120
      9380號公告繼續適用），其第2 條規定：「本自治條例之
      主管機關為臺北縣政府經濟發展局。」、第3 條規定：「
      本自治條例所稱資訊休閒業，係指提供場所及電腦資訊設
      備，以連線方式擷取網路資源或以非連線方式結合資料儲
      存裝置，供不特定人從事遊戲娛樂之營利事業。」、第4
      條第1 項規定：「經營資訊休閒業，除依法辦理公司登記
      或商業登記外，於開始營業前，應經本局核准符合第2 項
      營業場所各項規定後，始得營業。」、第5 條規定：「經
      營資訊休閒業，應遵守下列規定：一、未滿18歲之人禁止
      進入。……」、第7 條規定：「違反第4 條第1 項規定者
      ，處3 萬元以上10萬元以下罰鍰，並命令停止營業。」、
      第8 條規定：「違反第5 條第1 款或第4 款規定者，處3
      萬元以上10萬元以下罰鍰。」
    (三)查原告於臺北縣新莊市○○街○○○巷00號經營「定遠網
      路資訊社」，登記營業項目並未包括「J701070 資訊休閒
      業」，經被告於99年4 月30日20時33分許派員至上開營業
      場所稽查，發現現場設有電腦28台收費供人上網遊戲娛樂
      ，並有26名未滿18歲人士在場等情，有「定遠網路資訊社
      」商業登記抄本、99年4 月30日被告稽查商業活動現場紀
      錄表、資訊休閒業現場人員清冊在卷可稽（訴願卷第31-3
      9 頁），其事實堪予認定。又原告提供場所及電腦資訊設
      備，供不特定人從事遊戲娛樂之行為，依臺北縣資訊休閒
      業管理自治條例第3 條規定，即屬從事該條例所稱資訊休
      閒業，原告稱其業務內容以到外維修電腦及組裝電腦為主
      ，縱令屬實，亦無礙前開原告未經申請核准即實際經營資
      訊休閒業之認定。從而，被告以原告違反臺北縣資訊休閒
      業管理自治條例第4 條、第5 條第1 款規定，依同條例第
      7 條、第8 條規定，以原處分各處以法定最低數額罰鍰3
      萬元，共計6 萬元罰鍰，並無違誤。原告以其行為與網咖
      行業違反相同規定受責難程度、所生影響及所得利益不同
      ，應按行政罰法第8 條但書規定，減輕或免除其處罰，要
      屬原告個人主觀之認知及對法律歧異見解，核不足採。
    (四)次查，改制前臺北縣政府工務局99年9 月16日北工使字第
      0990722443號函所撤銷者，係該局99年7 月12日（該函誤
      載為99年7 月10日）北工使字第0990625759號函之行政處
      分，而該行政處分則係就臺北縣新莊市○○街○○○巷00
      號（定遠網路資訊社）建築物涉及「未經核准擅自使用」
      ，未依規定補辦手續，違反行政執行法第27條規定，依同
      法第30條第1 項對原告處以5,000 元怠金，上情有臺北縣
      政府工務局99年9 月16日北工使字第0990722443號函、99
      年7 月12日北工使字第0990625759號函在卷可考（訴願卷
      第24、40頁），前開改制前臺北縣政府工務局所為處分及
      撤銷原為處分之行為，核與本件原處分之作成機關、違章
      事實及處分依據均不相同，二者並無關連，原處分說明一
      引據該函為被告辦理本案依據之一，雖有未妥，原告就此
      指摘，固非無據，惟此並不影響原處分認定事實、適用法
      律並無違誤之認定，原處分仍可維持。
    (五)再原告所提經濟部99年6 月24日經訴字第09906058560 號
      訴願決定書，乃係就改制前臺北縣政府認定原告99年1 月
      22日查獲有擅自經營資訊休閒業之違章行為，而以99年3
      月16日北府經商字第0990221169號函予以處分乙事，以事
      證尚有欠缺，有重行查證必要為由，將臺北縣政府上開處
      分撤銷，著由原處分機關另為適法之處理，此觀該訴願決
      書之記載即明，是該案與本案顯非同一事件，本件被告就
      原告99年4 月30日違章行為予以認定並為裁罰，自無重複
      裁處可言，原告稱二者為同一事件，其無新的違章事實，
      被告不應再為裁處云云，並非可採。至於原告指稱其營業
      處所門口張貼「未滿18歲禁止進入」之標語，係因被告人
      員告知可少罰6,000 元，即影印張貼以供稽查人員照相，
      以及其他業者亦有違法從事資訊休閒業之情，因是否張貼
      上開禁止標語，非屬原處分認定之違章事實，被告亦未以
      該標語做為證據資料，自不影響本案之認定，且其他業者
      有無違法從事資訊休閒業乃係另案查緝問題，與本件亦屬
      無涉，原告徒執前詞指摘原處分於法有違，委無可採。
六、綜上所述，原告所訴各節，均非可採，原處分並無違誤，訴
    願決定遞予維持，亦無不合，原告訴請撤銷，為無理由，應
    予駁回。
七、本件事證已臻明確，兩造其餘攻擊防禦方法均與本件判決結
    果不生影響，故不逐一論述，併此敘明。
八、據上論結，本件原告之訴為無理由，依行政訴訟法第233 條
    第1 項、第98條第1 項前段，判決如主文。
中　　華　　民　　國　　100 　年　　7 　　月　　29　　日
　　　　　　　　　　臺北高等行政法院第五庭
                          　　法  官　程怡怡
上為正本係照原本作成。
本件以訴訟事件所涉及之法律見解具有原則性者為限，始得於本
判決送達後20日內向本院提出上訴狀並表明上訴理由，如已於本
判決宣示後送達前提起上訴者，應於判決送達後20日內補具上訴
理由（均按他造人數附繕本），且經最高行政法院許可後方得上
訴。
中　　華　　民　　國　　100 　年　　7 　　月　　29　　日
　　　　　　　　　　　　　　　書記官　張正清